---
documentclass: "compterendu"
lang: true
babel-lang: "french"
geometry:
  - left=2cm
  - right=2cm
  - top=2.5cm
  - bottom=2.5cm
title: "La popularité des musiques sur la plateforme Spotify"
author: 
  - "Elif ERTAS"
email: 
  - "elif.ertas@etudiant.univ-reims.fr"
date: "`r format(Sys.time(), '%d %B %Y')`"
abstract: "À partir d'une base de donnée provenant directement de la plateforme Spotify, on veut expliquer la popularité des musiques. \\newline On étudiera donc le phénomène à travers différentes variables tel que le type de groupe, la danceabilité et l'acoustique."
keywords:
  - Spotify
  - Top music 
  - Popularity
git: "https://github.com/pregnault/urcadown"
database: "http://organizeyourmusic.playlistmachinery.com"
anac: "2022-2023"
diplome: "Master statistique pour l'évaluation et prévision, 1\\up{ère} année"
module: "SEP0831"
enseig: "Philippe Regnault"
evaluation: "Compte-rendu d'analyse"
coefficient: "50 \\%"
output: 
  bookdown::pdf_book:
    citation_package: biblatex
    template: template.tex
    fig_caption: yes
    keep_tex: yes
    toc: yes
biblatex: true
bibliography: biblio-cr-urca.bib
biblio-style : alphabetic
link-citations: yes
---

```{r, message=FALSE, echo=FALSE, warning=FALSE}
library(readr) 
library(ggplot2)
library(esquisse)
library(Hmisc)
library(dplyr)
library(gghalves)
library(nortest) # test Anderson-Darling
library(moments) # test Jarque-Berra 
library(ggpubr) # compare_means
library(mvnormtest) # mshapiro.test
```

```{r chunksetup, include = FALSE}
library('knitr')
opts_chunk$set(comment = '', echo = FALSE,  tidy = TRUE, 
               fig.pos = 'ht!', fig.align='center', fig.width= 4.5, fig.height = 3.2)
```

```{r coloursetup, include = FALSE}
library('urcadown')
# Colours
urcalightbrown <- "#D1AD55"
urcamediumbrown <- "#AE7433"
urcaheavybrown <- "#480000"
urcalightblue <- "#88C7FA"
urcamediumblue <- "#1A9DDD"
urcaheavyblue <- "#365A8E"
senolive <- "#76bc21"
sendarkgreen <- "#007934"
senlightgreen <- "#00ae42"
darkpink <- "#DB6761"
clay <- "#D95F02"
sand <- "#FED976"
shadedpurple <- "#CD7FC5"
# Palettes
colour_sequence(first = urcaheavybrown, last = urcalightbrown, n=4L) -> urca_palette
colour_sequence(first = urcaheavybrown, n=4L) -> urca_red_palette
colour_sequence(first = urcalightblue, last = urcaheavyblue, n=4L) -> urca_blue_palette
colour_sequence(first = senlightgreen, last = sendarkgreen, n=4L) -> sen_green_palette
urca_discrete_palette <- c(urcalightbrown, urcalightblue, senolive, darkpink, urca_palette[3], urcaheavyblue, sendarkgreen, clay, sand, shadedpurple)
barplot(rep(1, 10L), col = urca_discrete_palette)

```

# Description des données

```{r, echo=FALSE}
data <- read_csv("~/M1 S8/SEP0831 - Statistique appliquée/Projet_SEP0831/Spotify2010-2019_Top100.csv", col_types = cols(bpm = col_double(), nrgy = col_double(), dnce = col_double(), dB = col_double()))
Spotify <- as.data.frame(data)
attach(Spotify) 
nb_music <- nrow(Spotify)
```

## La plateforme de streaming Spotify

Depuis des décennies, la musique se trouve partout dans notre quotidien, encore plus aujourd'hui avec toutes les nouvelles technologies et en particulier les réseaux sociaux. Il existe une multitude de plateformes de streaming musical dans lesquelles on peut découvrir des musiques du monde entier. Cependant, il y a toujours des musiques plus populaires que d'autres, d'ailleurs les classements peuvent être très différents d'un pays à l'autre. La culture musicale peut varier d'une zone à l'autre, c'est donc pour cela que notre étude se fera uniquement sur le classement mondial des musiques. Spotify est l'un des services de streaming musical les plus connues, cette plateforme permet une écoute instantanée de diverses musiques. De plus, c'est une plateforme gratuite, ce qui permet d'avoir encore plus d'utilisateurs. La plateforme compte aujourd'hui plus de 500 millions d'utilisateurs mensuels, répartis dans le monde entier et de tout âge.

## L'objectif de l'étude

La présente étude vise à mettre en évidence l'impact de divers facteurs sur la popularité d'une musique dans le top 100 annuel mondial sur la plateforme de streaming Spotify. Précisément, on cherche à identifier des différences significatives de la popularité entre le type de groupe, la danceabilité ou l'acoustique d'une musique.

## Les données utilisées

Cette étude est possible grâce à une base de données[^donnees] regroupant les 100 meilleures musiques de chaque année entre 2010 et 2019 ce qui nous fait un total de `r nb_music` musiques. Cette base de données provient d'un site appartenant à Spotify[^sitespot] qui permet de récolter les informations de n'importe quelles musiques sur leur plateforme.

[^donnees]: Il s'agit de données officielles, issues directement de la plateforme Spotify.

[^sitespot]: <http://organizeyourmusic.playlistmachinery.com/> la base de donnée est constituée automatiquement en précisant pour quelle(s) playlist(s) de la plateforme Spotify vous voulez extraire les informations.

Précisèment, parmi les informations (variables) recueillies, citons[^autresvar] :

[^autresvar]: Il y a d'autres variables présentes dans la base de données qui ne sont pas citées car elles ne nous intéressent pas, voir l'annexe 1 pour plus d'informations.

-   `title` : le titre de la musique (on y trouve également le nom des collaborateurs s'il y en a) ;
-   `artist` : Le nom de l'artiste ou du groupe principal qui interprète la musique ;
-   `top_genre` : Le genre dominant de la musique (ici 132 genres differents) ;
-   `bpm` : Le nombre de battements par minute (=tempo) ;
-   `nrgy` : L'énergie de la musique (de 0 à 100, plus elle est élevée et plus la musique est énergétique) ;
-   `dnce` : La danceabilité de la musique (de 0 à 100, plus elle est élevée et plus il est facile de danser) ;
-   `val` : La valence de la musique (de 0 à 100, plus elle est élevée et plus la musique est joyeuse) ;
-   `acous` : L'acoustique de la musique (de 0 à 100) ;
-   `pop` : La popularité de la musique sur la plateforme Spotify (de 0 à 100) ;
-   `artist_type` : Le type d'artiste, c'est-à-dire en Solo, Duo, Trio ou Groupe ;

# Les différents types d'artistes 

## La répartition des types d'artistes

```{r, echo=FALSE}
labels <- unique(Spotify$artist_type)
new_labels <- c("Groupe","Duo","Solo","Trio")
new_vector <- factor(unique(Spotify$artist_type), levels = new_labels)
pct <- round(prop.table(table(Spotify$artist_type)) * 100, 1)
lbl <- paste0(new_labels, " ", pct, "%")
colors <- c("red", "green", "blue","orange")
```

(ref:cappieart) Répartition des types d'artistes. \newline
__Cohorte :__ L'ensemble des `r nb_music` musiques de la base de données. \newline
__Lecture :__ On observe que le type d'artiste qui domine est le Solo à `r pct[3]`% suivi par le type Groupe à `r pct[1]`%, le type Duo à `r pct[2]`% puis pour finir les trio à `r pct[4]`% 

```{r RepartArtiste, fig.cap = "(ref:cappieart)"}
pie(table(Spotify$artist_type), labels = lbl, col = colors, main = "La répartition des types d'artistes",cex.main = 0.8)

```

Le type d'artiste qui domine est le soliste, cette dominance est dû en particulier aux nombreuses collaborations entre artistes. En effet le type "Solo" prend en compte les titres de musiques faites par un seul interprète tel que Rihanna mais aussi les titres de musiques faites en collaboration où l'artiste principal est un Solo tel que "Sucker for Pain" qui est un titre de Lil Wayne (Solo) en collaboration avec Wiz Khalifa (Solo), Imagine Dragons (Groupe de 4) et d'autres artistes. En général, ce sont les artistes solo qui font le plus de collaborations. 

## La popularité entre les différents types d'artistes 

En février 2021, le site __Europavox__ sort publiait un article[^europa] [@ferreira_amorim_abiassi_collaborations_2021] faisant écho que les artistes solo auraient tendance à produire des chansons plus populaires que les groupes, notamment grâce aux nombreuses collaborations qui ont énormément du succès. Cette popularité serait dû aux mélanges des genres musicales et donc une manière d'atteindre un nouveau public pour tous les collaborateurs du titre de musique. 

[^europa]: https://www.europavox.com/fr/news/how-the-featured-artist-is-excelling-across-europe/

(ref:cappopartist) Popularité des musiques en fonction de leurs types d'artiste.\newline
__Cohorte :__ L'ensemble des `r nb_music` musiques de la base de données. \newline
__Lecture :__ On observe une moyenne de 75 de popularité pour les Groupes. 

```{r PopArtisteType, fig.cap = "(ref:cappopartist)", warning=FALSE}
Spotify %>%
  ggplot(mapping = aes(x = artist_type, y = pop)) +
  labs(x = "Type d'artiste", y = "Popularité") +
  ggtitle("La popularité en fonction du type d'artiste") +
  geom_half_boxplot(side = "l", fill="pink") +
  geom_half_violin(side = "r") +
  stat_summary(fun = "mean", geom = "errorbar", 
               mapping = aes(ymax = ..y.., ymin = ..y..),
               linetype = "dashed", col = "red", lwd = 1, show.legend = TRUE) + 
  geom_point(shape = 16) +
  theme_bw()
```

On observe pas de grosses différences entre chaque type d'artiste comme décrit[^popartiste] par la figure \@ref(fig:PopArtisteType). 

Après analyses et résultats des tests[^tests1], on a une tendance de popularité élevée dans les Groupes et Solo par rapport à Duo mais on ne peut se prononcer entre Groupe et Solo au vu de nos données. 
On suppose que la non-significativité[^signif] avec le groupe Trio est dû au manque de données (`r pct[4]`% pour Trio)

On conclut qu'il y a bien une différence de popularité entre les types d'artistes, cependant on ne peut pas dire si un type est significativement plus populaire que tous les autres types. 

[^popartiste]: Il y a 13 titres qui sortent de la normal pour le type Solo, ce qui signifique qu'il y a 13 titres de musique d'artistes solo qui ont une popularité nettement plus faible que les autres. On a une moyenne assez similaire les unes aux autres. De plus on observe un défaut de symétrie pour le type d'artiste Trio. 

[^tests1]: Des tests de normalité ont été réalisé dans la partie \@ref(TestNorm1) ; un test d'égalité des variances dans la partie \@ref(TestVar1) ; un test de comparaison des médianes dans la partie \@ref(TestMed1) ; une comparaison des groupes deux à deux dans la partie \@ref(Comp1) ;

[^signif]: Le niveau de significativité de tous les tests effectués a été fixé à 5%.

# La danceabilité des musiques 

La danceabilité est mesurée à l'aide d'algorithmes d'analyse de la musique. Les plateformes de streaming de musique, comme Spotify, utilisent des algorithmes d'apprentissage automatique pour calculer la danceabilité des morceaux de musique en fonction de diverses caractéristiques, telles que le tempo, le rythme, la densité de la batterie et la stabilité rythmique. Les algorithmes de calcul de la danceabilité sont entraînés sur des données d'analyse musicale et peuvent être affinés en fonction des préférences des auditeurs, en utilisant des données d'écoute et des commentaires sur la musique. \newline
La danceabilité est une mesure importante pour les DJ et les producteurs de musique, car elle leur permet de sélectionner des morceaux qui feront danser le public. Elle est également utilisée par les analystes de données pour comprendre les préférences des auditeurs et pour recommander des morceaux similaires en fonction de la danceabilité. \newline
On peut alors se demander si la popularité des musiques n'est pas dû à leur danceabilité. En effet, dans notre quotidien, on entend plus souvent des musiques qui donnent envie de danser, que ce soit à la radio, à la télévision ou sur les réseaux sociaux. Cependant, ce n'est qu'un environnement propre à soi même, donc il n'y a pas d'étude ou d'article visant à imposé que la popularité d'une musique est impactée majoritairement par sa danceabilité. Elle peut tout de même avoir un rôle important, c'est ce que nous allons étudier. 

## La popularité des musiques en fonction de leur danceabilité

```{r}
Spotify %>%
  dplyr::select(pop, dnce) %>%
  identity() -> popdnce
```

(ref:dancability) Popularité des musiques en fonction de leur danceabilité.
__Cohorte :__ L'ensemble des `r nb_music` musiques de la base de données. 
__Lecture :__ Un titre de musique avec 80 de danceabilité a environ 75 de popularité. 

```{r popdnce, fig.cap = "(ref:dancability)", message=FALSE, warning=FALSE}
Spotify %>%
  ggplot(mapping = aes(y = pop, x = dnce)) +
  labs(x = "Danceabilité", y = "Popularité") +
  ggtitle("Nuage de points avec une régression linéaire") +
  geom_point() +
  geom_smooth(method = "lm") +
  theme_bw() -> popdnce_np
popdnce_np
```

Par la figure \@ref(fig:popdnce) on n'observe aucune relation particulière entre la popularité et la danceability.
Après plusieurs tests[^tests2] on conclut qu'il y a existence d'une relation monotone de dépendance entre la popularité et la danceabilité 

[^tests2]: Un test de normalité a été réalisé dans la partie \@ref(TestNorm2) ; des tests de non-corrélation monotone sont réalisés dans la partie \@ref(TestCor2) ; 

# L'acoustique des musiques 

L'acoustique d'une musique se réfère aux caractéristiques sonores de la musique, telles que le timbre, le tempo, la hauteur, le rythme, le loudness, la durée et l'énergie sonore. Ces caractéristiques sonores peuvent être utilisées pour identifier le genre musical, le style de production ou l'instrumentation de la musique. Par exemple, une musique acoustique est généralement jouée avec des instruments acoustiques, tels que la guitare acoustique, la contrebasse, le piano acoustique ou la batterie acoustique. En revanche, une musique électronique est souvent produite à l'aide de synthétiseurs, de boîtes à rythmes et d'autres équipements électroniques. L'acoustique d'une musique peut être mesurée à l'aide d'algorithmes d'analyse acoustique, qui peuvent quantifier différentes caractéristiques sonores de la musique.

## La popularité des musiques en fonction de leur acoustique 

```{r}
Spotify %>%
  dplyr::select(pop, acous) %>%
  identity() -> popac
```

(ref:acous) Popularité des musiques en fonction de leur acoustique.
__Cohorte :__ L'ensemble des `r nb_music` musiques de la base de données. 
__Lecture :__ Un titre de musique avec 80 d'acoustique a environ 80 de popularité. 

```{r popacous, fig.cap = "(ref:acous)", message=FALSE, warning=FALSE}
Spotify %>%
  ggplot(mapping = aes(y = pop, x = acous)) +
  labs(x = "Acoustique", y = "Popularité") +
  ggtitle("Nuage de points avec une régression linéaire") +
  geom_point() +
  geom_smooth(method = "lm") +
  theme_bw() -> popac_np
popac_np
```
Par la figure \@ref(fig:popacous) on n'observe aucune relation particulière entre la popularité et l'acoustique.
Après plusieurs tests[^tests3] on conclut qu'il y a existence d'une relation monotone de dépendance entre la popularité et la danceabilité 

[^tests3]: Un test de normalité a été réalisé dans la partie \@ref(TestNorm3) ; des tests de non-corrélation monotone sont réalisés dans la partie \@ref(TestCor3) ; 

# Pour aller plus loin 

Il serait intéressant de collecter ces données pour un seul artiste, en ayant quand même plusieurs dizaines de titres pour avoir des résultats concluant. On pourrait alors s'intéresser à cet artiste et comprendre pourquoi certains de ses titres sont plus ou moins populaires que d'autres. \newline
On pourrait également collecter ces données pour un genre de musique en particulier comme le hip-hop par exemple, on aurait des titres de musiques du même environnement. On pourrait les prendre avec des dates de sortie rapprochées pour observer s'il y a un système de concurrence mis en avant et comprendre pourquoi tel titre est plus populaire qu'un autre. 

# Conclusion 

Pour conclure, nous avons mis en évidence que la popularité d'une musique ne peut être expliqué dans sa globalité pour cette cohorte de titres de musiques. Des musiques avec des caractéristiques complétement différentes peuvent se trouver au même seuil de popularité. Une musique n’est donc pas vraiment populaire par son nombre d'interprète, son acoustique ou sa danceabilité. On peut alors toujours se demander comment
une musique peut être populaire ? Il y a un effet de mode et le partage exerce également une forte
influence sur la popularité d’une musique. On a par exemple le réseau social TikTok qui a permis à des
milliers de titres de musiques de revenir à la mode ou même de nouvelles musiques à devenir connues. 

# Remerciements {.unnumbered}

Merci à M. Regnault pour son enseignement et ses conseils. 

# (APPENDIX) Annexes {.unnumbered}

# Annexes

## Structure de la base de donnée

```{r}
str(Spotify)
```

## Tests de normalité entre le type d'artiste et la popularité {#TestNorm1}
 
```{r}
lapply(split(Spotify$pop, Spotify$artist_type), shapiro.test)
lapply(split(Spotify$pop, Spotify$artist_type), jarque.test)
lapply(split(Spotify$pop, Spotify$artist_type), ad.test)
```

D'après le test de Anderson-Darling le type d'artiste Duo a une p-value de 0.1733 > 0.05 donc on accepterait l'hypothèse de normalité pour ce type. Or il suffit qu'un test pour un seul type rejette l'hypothèse pour faire la procédure non paramètrique : 
Tout les groupes ont une une p-value significative dans au moins un des tests, ici les types Group, Trio et Solo rejette l'hypothèse de normalité dans tout les tests effectués. Le type Duo rejette l'hypothèse de normalité d'après les tests de Shapiro-Wilk et Jarque-Berra
On rejette donc l'hypothèse de normalité pour tous les types. 

## Test de l'égalité des variances entre le type d'artiste et la popularité  {#TestVar1}

```{r}
fligner.test(pop ~ artist_type, data = Spotify)
```
On a une p-value = 0.3005 > 0.05 non significative donc on accepte l'égalité des variances 

## Test de comparaison des médianes entre le type d'artiste et la popularité {#TestMed1}

```{r}
kruskal.test(pop ~ artist_type, data = Spotify)
```
On a une p-value = 0.01012 significative donc on va devoir comparer deux-à-deux les groupes. 

## Comparaison deux à deux des groupes entre le type d'artiste et la popularité {#Comp1}

```{r}
compare_means(pop ~ artist_type, data = Spotify,
              method = "wilcox.test",
              p.adjust.method = "bonferroni") %>%
  select(-`.y.`, -method )
```

On observe une significativité entre Duo - Solo et Duo - Group. On en conclut que la popularité pour le type Solo est significativement plus grande que pour le type Duo et que la popularité pour le type Groupe est significativement plus grande pour que pour le type Duo 

## Test de normalité entre la danceabilité et la popularité {#TestNorm2}
 
```{r}
mshapiro.test(t(popdnce))
```
p-value = 3.50e-16 < 0.05 significative donc on rejette l'hypothèse de normalité 

## Tests de non-corrélation monotone entre la danceabilité et la popularité {#TestCor2}

```{r}
cor.test(Spotify$pop,Spotify$dnce, method = "kendall")
cor.test(Spotify$pop,Spotify$dnce, method = "spearman")
```
p-value singificative pour les deux tests 

## Test de normalité entre l'acoustique et la popularité {#TestNorm3}

```{r}
mshapiro.test(t(popac))
```
p-value < 2.2e-16 < 0.05 significative donc on rejette l'hypothèse de normalité 

## Tests de non-corrélation monotone entre l'acoustique et la popularité {#TestCor3}

```{r}
cor.test(Spotify$pop,Spotify$acous, method = "kendall")
cor.test(Spotify$pop,Spotify$acous, method = "spearman")
```
p-value singificative pour les deux tests 

